臺灣高等法院臺中分院民事判決
110年度上易字第101號
上訴人即
附帶被上訴人  姚建凱

              巫姿誼
被上訴人即
附帶上訴人    張瓊文
上列當事人間請求損害賠償事件，上訴人對於民國109年12月14
日臺灣臺中地方法院109年度訴字第2177號第一審判決提起上訴
，被上訴人為附帶上訴，本院於110年4月20日言詞辯論終結，判
決如下：
    主  文
上訴及附帶上訴均駁回。
第二審訴訟費用關於上訴部分，由上訴人連帶負擔；關於附帶上
訴部分，由附帶上訴人負擔。
    事實及理由
壹、被上訴人即附帶上訴人丙○○主張：
一、丙○○與上訴人即附帶被上訴人乙○○於民國99年4月12日結婚
    （下稱系爭婚姻關係），並育有2名未成年子女。上訴人即
    附帶被上訴人甲○○明知乙○○為有配偶之人，竟與乙○○發展不
    正當男女關係，並於109年4月26日隱瞞丙○○而共同出遊，且
    夜宿在苗栗縣○○鄉○○村00號之「印象‧泰雅」民宿（下稱系
    爭民宿），並發生性行為。丙○○偕同員警在乙○○與甲○○住宿
    之房間外敲門許久後，始由乙○○應門，甲○○則企圖自該房間
    之窗戶逃離未果。乙○○與甲○○之行為，顯已逾越社會一般通
    念對於已婚男女正常社交之應有分際，並嚴重破壞系爭婚姻
    關係之圓滿及幸福，侵害丙○○基於配偶關係之身分法益而情
    節重大。甲○○嗣後更傳訊息刺激、挑釁丙○○，毫無悔意或歉
    意，令丙○○精神痛苦不已。爰依民法第184條第1項、第185
    條第1項前段、第195條規定，請求乙○○、甲○○應連帶給付丙
    ○○非財產上之損害即慰撫金60萬元（按丙○○原請求100萬元
    ，其中40萬元經原審判決駁回後，丙○○未聲明不服，非屬本
    院審理範圍）。
二、丙○○於系爭婚姻關係存續期間是否與配偶以外之人發生不正
    當男女關係，核與本件無關，且不應作為乙○○、甲○○破壞系
    爭婚姻關係之藉口。乙○○所提出丙○○於108年4月30日在其住
    處客廳與友人之對話錄音內容（下稱系爭錄音內容），乃乙
    ○○於第二審始提出之新攻擊防禦方法，且係乙○○未經丙○○同
    意而擅自錄音，已侵害丙○○之隱私權；又系爭錄音內容並不
    足以證明丙○○有與配偶以外之人發生不正當男女關係，或有
    破壞系爭婚姻關係之圓滿安定等情事。
三、乙○○、甲○○之年收入均達90萬元以上，乙○○設於中國信託銀
    行之帳戶於109年間共存入1,226,102元，足見乙○○之收入並
    未受到新冠肺炎疫情影響，且於系爭婚姻關係存續期間，乙
    ○○每月平均僅支出幾千元之家庭生活費及2名未成年子女之
    扶養費，而由丙○○獨自扶養2名未成年子女；甲○○名下有不
    動產，且未實際負擔其與前夫所生未成年子女之扶養費，更
    時常進出高級餐廳、參加時尚派對及購買高價戒指等，足見
    其生活優渥，乙○○與甲○○之資力均足以負擔丙○○請求之慰撫
    金。
貳、乙○○、甲○○抗辯： 
一、乙○○、甲○○對於其等因一時不察而單獨共處一室之行為均已
    深刻反省，並多次向丙○○道歉。其等於109年4月26日住宿之
    房間為3床之房型，其等並未發生性行為。因新冠肺炎疫情
    之影響，其等收入均自109年間起銳減，原判決僅以108年度
    之收入狀況及稅務資料衡量其等之資力，顯有違誤，所核定
    之慰撫金亦顯然過高。
二、丙○○於系爭錄音內容提及乙○○以外男性之性器官大小等語，
    足認丙○○於系爭婚姻關係存續期間曾與配偶以外之人發生性
    行為。丙○○自108年間起即不願繼續維持系爭婚姻關係，經
    常向乙○○提及離婚之事，更於系爭婚姻關係存續期間與配偶
    以外之人發生不正當男女關係，破壞系爭婚姻關係之信賴基
    礎在先，當無可能再因系爭婚姻關係受到介入與破壞而感到
    精神上痛苦。丙○○僅係利用該事件以達其離婚目的，並藉機
    向乙○○、甲○○請求慰撫金而已。
三、乙○○近期轉換職業為保險經紀人，係以實際成交件數計算薪
    資，收入狀況不固定，109年度之薪資收入僅26萬餘元，其
    願依過失程度及經濟能力賠償丙○○8萬元。甲○○在社群網站
    發表之文章內容，乃其參加公司或同事聚餐，或受公司合作
    廠商之邀而免費參加派對，及參加免費試戴戒圍器活動，並
    無生活優渥之情事。
參、原審為丙○○一部敗訴、一部勝訴之判決，即判命乙○○、甲○○
    應連帶給付丙○○30萬元，及自109年7月24日起至清償日止按
    週年利率百分之5計算之利息，並依職權及乙○○、甲○○之聲
    請為准、免假執行之宣告，另駁回丙○○其餘之訴及其假執行
    之聲請。乙○○、甲○○就其等敗訴部分提起上訴，其上訴聲明
    ：原判決不利於乙○○、甲○○部分廢棄；上開廢棄部分，丙○○
    於第一審之訴及假執行之聲請均駁回。丙○○就乙○○、甲○○之
    上訴，則答辯聲明：上訴駁回。另丙○○就其敗訴部分提起一
    部附帶上訴，並附帶上訴聲明：原判決關於駁回丙○○後開第
    二項之訴部分廢棄；上開廢棄部分，乙○○、甲○○應再連帶給
    付丙○○30萬元，及自109年7月24日起至清償日止按週年利率
    百分之5計算之利息。乙○○、甲○○就丙○○之附帶上訴，則答
    辯聲明：附帶上訴駁回。
肆、本院之判斷： 　　
一、乙○○所提之系爭錄音內容，不得作為證據使用：
  ㈠當事人於第二審程序不得提出新攻擊或防禦方法，但對於在
    第一審已提出之攻擊或防禦方法為補充者，不在此限，民事
    訴訟法第447條第1項第3款定有明文。丙○○雖主張乙○○於第
    二審始提出系爭錄音內容（見本院卷第39、43至49頁），主
    張丙○○於系爭婚姻關係存續期間與配偶以外之人有不正當男
    女關係，破壞系爭婚姻關係之圓滿安定在先，難認其受有精
    神上相當之痛苦等情，應屬於第二審提出之新攻擊防禦方法
    ，不應准許云云（見本院卷第117頁之準備程序筆錄）。惟
    查，乙○○於上訴程序所提出「丙○○於系爭婚姻關係存續期間
    與配偶以外之人有不正當男女關係，破壞系爭婚姻關係之圓
    滿安定在先，難認其受有精神上相當之痛苦」之主張，雖屬
    新攻擊防禦方法，然此係就慰撫金酌定金額考量事項所為之
    補強，應認係其就第一審已提出之攻擊防禦方法為補充，符
    合民事訴訟法第447條第1項第3款之規定，因而得為提出。
　㈡民事訴訟程序之主要目的在於解決紛爭，至於發現真實雖亦
    為制度目的之一，惟法院於民事訴訟程序追求真實發現時，
    須就誠信原則、正當程序、憲法權利保障及預防理論，予以
    適度酌量。就民事證據法而言，應區別評價實體法之違法行
    為，以及因該實體法違法行為所取得證據之可利用性。因此
    ，在證據禁止之審查程序中，應先確認當事人違法行為所違
    反之法律性質、規範目的與保護法益為何，是否具有該證據
    不得被利用之意義存在；再者，應就違法取得證據者於訴訟
    上利用該證據之程序利益加以確認，最後則進行利益權衡。
    違反憲法核心價值者（尤指人性尊嚴、人格權之保護及隱私
    權之保障），原則上禁止該證據之利用，例外則應依規範目
    的所保障之法益，與訴訟程序為確定私權而所欲發現真實之
    相關利益，進行利益權衡，並兼顧比例原則而承認其可利用
    性。至於在審查中，如發現取得行為有正當防衛、緊急避難
    ，甚至「利益權衡」結果等阻卻違法事由，自得正當化該等
    證據之可利用性。
  ㈢茲查，乙○○提出之系爭錄音內容，乃乙○○在其與丙○○前共同
    住處之客廳電視旁放置手機而錄得，已據乙○○自承明確（見
    本院卷第116頁之準備程序筆錄）。而丙○○已表明乙○○係擅
    自對丙○○與其友人間之對話內容錄音，乙○○亦無法證明有經
    丙○○及其友人同意，則乙○○放置手機而取得系爭錄音內容，
    應有侵害丙○○之隱私權，在實體法上構成不法侵權行為，則
    就民法保障個人隱私權之目的在於維護人性尊嚴而言，原則
    上應認為該證據不具證據能力。就本件訴訟使用該錄音證據
    之程序利益而言，乙○○主張丙○○與第三人有婚外性行為，而
    該行為具私密性，固不易蒐集證據，舉證較為困難，然乙○○
    錄音之目的原係在瞭解其與丙○○所生之2名未成年子女是否
    有大量看電視之情形（見本院卷第116頁之準備程序筆錄）
    ，其將系爭錄音內容作為本件訴訟之證據，核屬逾越其目的
    外之使用，基於利益權衡原則，難認乙○○有使用系爭錄音內
    容之必要而阻卻違法。故系爭錄音內容不具有證據能力，於
    本件不得作為證據使用。
二、乙○○、甲○○共同侵害丙○○之配偶權：
  ㈠因故意或過失，不法侵害他人之權利者，負損害賠償責任；
    故意以背於善良風俗之方法，加損害於他人者亦同；數人共
    同不法侵害他人之權利者，連帶負損害賠償責任，民法第18
    4條第1項、第185條第1項前段定有明文。又不法侵害他人之
    身體、健康、名譽、自由、信用、隱私、貞操，或不法侵害
    其他人格法益而情節重大者，被害人雖非財產上之損害，亦
    得請求賠償相當之金額；前開規定，於不法侵害他人基於配
    偶關係之身分法益而情節重大者，準用之，同法第195條第1
    項、第3項亦有明定。再者，婚姻係以夫妻之共同生活為目
    的，配偶應互相協力保持其共同生活之圓滿安全及幸福。而
    夫妻互守誠實，係為確保其共同生活之圓滿安全及幸福之必
    要條件，故應解為配偶因婚姻契約而互負誠實之義務，配偶
    之一方行為不誠實，破壞共同生活之圓滿安全及幸福者，即
    為違反因婚姻契約之義務而侵害他方之權利（最高法院55年
    台上字第2053號民事判例意旨參照；上開判例，依據108年1
    月4日修正，108年7月4日施行之法院組織法第57條之1第2項
    ，其效力與未經選編為判例之最高法院裁判相同）。因此，
    侵害配偶關係所生身分法益之行為，並不以通姦行為為限，
    倘夫妻任一方與包含同性及異性之他人間存有逾越朋友交遊
    等一般社交行為之不正常往來，甚而有肌膚之親，其行為已
    逾社會一般通念所能容忍之範圍，致危害夫妻彼此之信任基
    礎，已達破壞婚姻共同生活之圓滿安全及幸福之程度，即足
    當之。
  ㈡本院勘驗丙○○於原審提出之原證2錄音光碟，經當庭播放該光
    碟，內有一女子之淫叫聲，時間約10幾秒（見本院卷第119
    頁之準備程序筆錄）。而甲○○雖否認上開淫叫聲為其聲音，
    然此與丙○○主張其係在系爭民宿房間外聽聞甲○○之淫叫聲而
    錄音之情大致相符；且參諸事發當時在該房間拍攝之照片所
    示，甲○○係著睡衣坐在床前（見原審卷第29頁），衡諸通常
    社會生活經驗，該女子淫叫聲應確為丙○○於上開現場所錄得
    無疑。而乙○○及甲○○均不否認其等於109年4月26日共同出遊
    且夜宿系爭民宿，則雖無直接證據證明乙○○、甲○○有於該時
    、地發生性行為，但其等單獨共處一室，且經丙○○蒐證錄得
    上開錄音內容，所為顯已逾越朋友間合宜之相處關係。從而
    乙○○於109年4月26日在系爭民宿房間所為之上開行為，顯違
    反婚姻誠實義務，破壞夫妻共同生活之圓滿安全及幸福，已
    達不法侵害丙○○基於配偶關係之身分法益而情節重大之程度
    ；而甲○○明知乙○○為有配偶之人，此為甲○○所不爭執（見原
    審卷第63頁），其仍於上開時、地與乙○○為上開行為，共同
    侵害丙○○之配偶權，核屬共同侵權行為人。
三、丙○○得請求乙○○、甲○○連帶給付慰撫金30萬元：
　㈠慰藉金之賠償須以人格權遭遇侵害，使精神上受有痛苦為必
    要，其核給之標準固與財產上損害之計算不同，然非不可斟
    酌雙方身分資力與加害程度，及其他各種情形核定相當之數
    額（最高法院51年台上字第223號民事判例意旨參照；上開
    判例，依據108年1月4日修正，108年7月4日施行之法院組織
    法第57條之1第2項，其效力與未經選編為判例之最高法院裁
    判相同）。
  ㈡經查，丙○○與乙○○於99年間結婚至今十餘年，育有2名未成年
    子女（見原審卷第23、25頁丙○○、乙○○之戶籍謄本），乙○○
    竟與甲○○為上述違反婚姻忠誠義務之行為，已破壞丙○○婚姻
    生活之圓滿安全及幸福，足見丙○○精神上受有相當痛苦；並
    兼衡丙○○任職於威士登運動科技股份有限公司，每月收入約
    33,000元，名下有房屋1筆及股票投資（見原審卷第87頁之
    言詞辯論筆錄、限制閱覽卷之稅務電子閘門查詢資料）；乙
    ○○現任職於倍安保險經紀人股份有限公司，每月收入約3萬
    元，名下有汽車1輛（見原審卷第87頁之言詞辯論筆錄、限
    制閱覽卷之稅務電子閘門查詢資料、本院卷第51、197至201
    頁）；甲○○現任職香港商世界健身事業有限公司台灣分公司
    ，每月收入約5萬元，名下有房屋及土地各1筆（見原審卷第
    87頁之言詞辯論筆錄、限制閱覽卷之稅務電子閘門查詢資料
    、本院卷第87至111頁），丙○○、乙○○與甲○○三人之年齡相
    仿、身分資力相當，均育有未成年子女等情事，及丙○○之配
    偶權所受侵害之程度，認為丙○○請求之慰撫金應以30萬元為
    適當；其餘逾此數額之請求，核屬無據，不應准許。
　㈢乙○○、甲○○雖辯稱因新冠肺炎疫情之影響，其等之收入均自1
    09年間起銳減，原判決僅以108年度之收入狀況及稅務資料
    衡量其等之資力，顯有違誤，所核定之慰撫金亦顯然過高云
    云。惟查，前揭最高法院判例意旨所稱之「身分資力」，並
    非指當事人於一時一地之職業及收入，而係酌量當事人之學
    經歷、過往及現在從事之工作性質暨財產狀況等情事以綜合
    判斷而言。故乙○○、甲○○所辯上情，應無可採。另丙○○主張
    原審酌定之慰撫金過低，亦非可採。
四、綜上所述，丙○○依民法第184條第1項前段、後段及第185條
    第1項前段規定，請求乙○○、甲○○應連帶給付丙○○30萬元，
    及自起訴狀繕本送達最後一位受請求人翌日（送達於乙○○之
    回證見原審卷第53頁）即109年7月24日起至清償日止按週年
    利率百分之5計算之遲延利息，為有理由，應予准許；其餘
    逾此部分之請求，為無理由，應予駁回。原審就上開應准許
    部分，為丙○○勝訴之判決，核無違誤，乙○○、甲○○上訴意旨
    指摘原判決此部分不當，求予廢棄改判，為無理由，應駁回
    其上訴。另丙○○就原審駁回其訴其中30萬元本息部分，附帶
    上訴指摘原判決此部分不當，求予廢棄改判，亦無理由，應
    予駁回。
五、本件事證已臻明確，兩造其餘攻擊、防禦方法及所提出之各
    項證據資料，核與判決結果不生影響，爰不逐一論述，附此
    敘明。
伍、結論：本件上訴及附帶上訴，均為無理由，依民事訴訟法第
    449條第1項、第78條、第85條第2項，判決如主文。
中　　華　　民　　國　　110 　年　　4 　　月　　27　　日
                    民事第五庭  審判長法　官  許秀芬
                                      法　官  吳崇道
                                      法　官  游文科
正本係照原本作成。                             
兩造均不得上訴（上訴所得受之利益均未逾新臺幣150萬元）。

                                      書記官  金珍華

中　　華　　民　　國　　110 　年　　4 　　月　　27　　日